臺灣宜蘭地方法院刑事判決　　　　　　　 96年度訴字第165號
公　訴　人　臺灣宜蘭地方法院檢察署檢察官
被　　　告　甲○○
　　　　　　　　　　（現另案於臺灣新店戒治所強制戒治中）
選任辯護人　黃憲男律師
上列被告因強盜等案件，經檢察官提起公訴（96年度偵字第904
號、第1082號、第1135號），本院判決如下：
    主  文
甲○○竊盜，處有期徒刑肆月，減為有期徒刑貳月，扣案之鑰匙
壹支沒收；又踰越牆垣竊盜，處有期徒刑捌月，減為有期徒刑肆
月，扣案之垃圾袋壹個沒收；又意圖為自己不法之所有，攜帶兇
器，以強暴、脅迫至使不能抗拒，而取他人之物，處有期徒刑肆
年，減為有期徒刑貳年，扣案之水果刀壹支沒收。應執行有期徒
刑貳年陸月，扣案之鑰匙壹支、垃圾袋壹個、水果刀壹支均沒收
。
    事  實
一、甲○○於民國79年間因肅清煙毒條例案件，經法院判處有期
    徒刑4年確定，於82年6月16日假釋出監；復於83年假釋期間
    因肅清煙毒條例案件、麻醉藥品管理條例案件，經法院判處
    有期徒刑4年、4月，應執行有期徒刑4年2月確定，嗣經法院
    裁定撤銷其假釋，執行殘餘刑期11月29日，並接續執行上開
    有期徒刑4年2月，於84年10月20日假釋出監；又於85年假釋
    期間因肅清煙毒條例案件，經法院判處有期徒刑3年8月確定
    ；再於86年間因搶奪、懲治盜匪條例案件，經法院判處有期
    徒刑3年、8年，應執行有期刑10年確定，嗣經法院裁定撤銷
    其假釋，執行殘餘刑期3年2月16日，並接續執行上開有期徒
    刑3年8月、10年，於95年10月26日假釋出監，詎其在假釋期
    間，猶未心生警惕，仍分別為下列行為：
（一）甲○○基於意圖為自己不法之所有，於96年2月21日11時
      許，在宜蘭縣宜蘭市○○路40巷口處，以其所有之鑰匙1
      支，竊取丁○○所有車牌號碼RDP-225號輕型機車1輛。嗣
      於96年2月21日11時40分許，甲○○騎乘該機車行經宜蘭
      市○○路○段綠九市場，適為丁○○發現報警查獲，並扣
      得甲○○所有供竊盜使用之鑰匙1支。
（二）甲○○基於意圖為自己不法之所有，於96年3月4日20時許
      ，騎乘車牌號碼不詳之機車，至宜蘭縣礁溪鄉○○路104
      之1號「蘭陽工程股份有限公司」（起訴書誤載為蘭陽工
      程公司），以踰越該公司圍牆之方式，接續侵入該公司2
      次，徒手竊取該公司材料管理員乙○○所管領之電纜線3
      綑，並以其所有之垃圾袋1個置放竊得之電纜線，再以機
      車載運逃離現場。嗣於96年3月4日20時40分許，甲○○與
      不知情之沈正義，在宜蘭縣宜蘭市黎霧橋下，各持小刀1
      支剝除電纜線之外皮，適為執行巡邏勤務之警員發現而查
      獲，並扣得甲○○所有供竊盜使用之垃圾袋1個。
（三）甲○○基於意圖為自己不法之所有，於96年2月27日11時4
      0分許，攜帶其所有足供兇器使用之水果刀1支，至宜蘭市
      ○○街87號1樓「蕃薯藤遊藝場」，持該水果刀在腰際比
      向櫃檯人員戊○○，進入櫃檯內伸手欲拉開抽屜，為站立
      在櫃檯抽屜前之戊○○勸阻及擋住，並推開甲○○，詎甲○○竟對戊○○威嚇稱：「妳再擋住，等一下傷害到妳，
      我不負責。」等語，戊○○因而心生畏懼，退出櫃檯抽屜
      前，以上開強暴、脅迫之方法，至使戊○○不能抗拒，任
      由甲○○強取櫃檯抽屜內之現金新臺幣（下同）7,000元
      後逃逸。嗣甲○○在偵查犯罪機關知悉其犯罪前，於96年
      3月4日向宜蘭縣警察局宜蘭分局警員丙○○自首而接受裁
      判，並扣得甲○○所有供強盜使用之水果刀1支。
二、案經宜蘭縣警察局宜蘭分局報告臺灣宜蘭地方法院檢察署檢
    察官偵查起訴。
    理  由
甲、證據能力部分：
一、按被告以外之人於審判外之言詞或書面陳述，除法律有規定
    者外，不得作為證據。又被告以外之人於審判外之陳述，雖
    不符前4條之規定，而經當事人於審判程序同意作為證據，
    法院審酌該言詞陳述或書面陳述作成時之情況，認為適當者
    ，亦得為證據。刑事訴訟法第159條第1項、第159條之5第1
    項分別定有明文。
二、經查：證人丁○○、乙○○、戊○○之警詢筆錄，雖係被告
    以外之人於審判外之言詞陳述，惟業經被告於審判程序中表
    示同意作為證據（見本院卷第63頁），且本院審酌上開言詞
    陳述作成時情況，並無違法之處，認為適當，依上開規定，
    自得作為證據使用，先予敘明。
乙、實體部分：
一、認定犯罪事實所憑之證據及理由：
（一）訊據被告甲○○固坦承伊有為犯罪事實一（一）、（二）
      之竊盜行為，且伊於96年2月27日11時40分許，確有攜帶
      所有之水果刀1支，至宜蘭市○○街87號1樓「蕃薯藤遊藝
      場」，進入櫃檯抽屜內取走7,000元之事實（見本院卷第6
      1頁至第62頁），核與證人丁○○、乙○○、戊○○分別
      於警詢、偵查、本院審理中所述情節相符（見警蘭偵字第
      0962100841號卷第4頁至第5頁；警蘭偵字第0962101012號
      卷第7頁至第9頁；警蘭偵字第0962101021號卷第5頁至第8
      頁；96年度偵字第1082號卷第12頁至第13頁；本院卷第15
      0頁至第155頁），並有贓物認領保管單2紙、查獲電纜線
      及現場照片9幀、監視錄影翻拍照片71幀在卷可參（警蘭
      偵字第0962100841號卷第8頁；警蘭偵字第0962101012號
      第16頁至第18頁、第26頁；警蘭偵字第0962101021號卷第
      11頁；本院卷第79頁至第114頁），復有扣案之鑰匙1支、
      垃圾袋1個、水果刀1支可資佐憑，堪認屬實。惟被告矢口
      否認有何踰越牆垣竊盜、攜帶兇器強盜之犯行，辯稱：
   1、被告於96年3月4日20時許，至宜蘭縣礁溪鄉○○路104之1
      號「蘭陽工程股份有限公司」，係打開大門旁小門之鐵鉤
      進入該公司，並未翻牆進入。
   2、又依本院勘驗96年2月27日錄影光碟結果，顯示被告係於
      96年2月27日11時40分8秒走向櫃檯，而於同日11時41分25
      秒離開櫃檯，而被告在此1分7秒內，共有5次伸手欲拉開
      櫃檯抽屜之動作，惟均遭證人戊○○阻止拉址，僅最後一
      次被告成功拉開抽屜取走其中7,000元，顯見被告拉開抽
      屜取走金錢之動作，其手段尚未達使戊○○不能抗拒之程
      度，應不構成強盜罪。
   3、另被害人戊○○於案發後，並未向宜蘭縣警察局宜蘭分局
      報案，而本案之所以被發現，乃係被告於96年3月4日主動
      向該分局警員供出本案，故被告應符合刑法第62條自首之
      規定。
（二）本案之爭點：
   1、被告有無踰越蘭陽工程股份有限公司牆垣之行為？
   2、被告之行為有無至使戊○○不能抗拒，而取他人財物？
   3、被告攜帶兇器強盜之行為，是否符合自首之要件？
（三）本院之判斷：
   1、爭點一：被告有無踰越蘭陽工程股份有限公司牆垣之行為
      ？
      證人乙○○於96年3月5日警詢中證述：「我檢視蘭陽工程
      股份有限公司內門窗、鐵門都沒有遭破壞侵入跡象。」等
      語（見警蘭偵字第0962101012號卷第8頁）。復觀之被告
      為警查獲後至蘭陽工程股份有限公司指認侵入處所為該公
      司圍牆，此有現場照片5幀在卷足憑（見警蘭偵字第09621
      01012號卷第16頁至第18頁）。參以被告於96年3月5日警
      詢中供承：「我於96年3月4日…前往…蘭陽工程股份有限
      公司，並翻越該公司門牆進入該公司。」等語（見警蘭偵
      字第0962101012號卷第4頁）；於96年3月5日偵查中供承
      ：「我是爬牆進入該公司。」等語（見96年度偵字第1082
      號卷第6頁）。可證被告於96年3月4日20時許，至宜蘭縣
      礁溪鄉○○路104之1號「蘭陽工程股份有限公司」，確係
      以踰越該公司圍牆之方式，接續侵入該公司2次，徒手竊
      取該公司之電纜線3綑。故被告仍以前詞辯稱：伊未有踰
      越該公司圍牆等語，顯係卸責之詞，不足採信。
   2、爭點二：被告之行為有無至使戊○○不能抗拒，而取他人
      財物？
    (1)按搶奪與強盜雖同具不法得財之意思，然搶奪係乘人不備
      ，公然掠取他人之財物，如施用強暴脅迫，至使不能抗拒
      而取其財物或令其交付者，則為強盜罪。又強盜罪之行為
      態樣包含強暴與脅迫。所謂「強暴」，係謂直接或間接對
      於人之身體施以暴力，以壓制被害人之抗拒之狀態而言；
      「脅迫」則係指行為人以威嚇加之於被害人，使其精神上
      萌生恐懼之心理，以達到至使不能抗拒之程度（最高法院
      64年台上字第1165號判例要旨、94年度台上字第7041號判
      決要旨參照）。
    (2)證人戊○○於96年3月5日警詢中證述：「96年2月27日11
      時許，當時我人在櫃檯裡，發現綽號『大目仔』走進來櫃
      檯前與我交談，告訴我說他2天前來偷錢有沒有被攝影機
      照到，我回答他說有，我還跟他說你偷錢還敢來，結果他
      就突然手持1支刀往我站的櫃檯裡走進來要翻抽屜搶錢，
      然後我一直推開他，但是他一直執意要進來搶我店裡抽屜
      的錢，還恐嚇我說妳再把我擋住，等一下傷害到妳，我不
      管的言詞，我深怕他傷害到我，我就沒有再擋他，於是他
      就打開櫃檯的抽屜用手將抽屜內的現金7,000元，一把抓
      住後逃逸。我認識甲○○，我與他沒有債務糾紛及冤仇。
      …他曾多次與他友人至我們店裡消費，所以知道他的綽號
      叫『大目仔』。」等語（見警蘭偵字第0962101021號卷第
      5頁至第7頁）；於96年3月23日偵查中證述：「蕃薯藤游
      藝場於96年2月27日11時40分遭人強行取走財物，當時我
      是唯一的店員，有一名之前常到我們店裡消費的男子走到
      櫃檯跟我講話，他一直靠近，並有動作要拉抽屜，他後來
      拿出1支刀，我先將他推開，他有過來，我問他要幹什麼
      ，他說他要拿錢，並說如果我再把他推開，他要傷害我，
      我因為害怕不敢拒絕他，就閃到一邊，讓他拿走抽屜內的
      7,000元。」等語（見96年度偵字第1135號卷第8頁至第9
      頁）；於96年9月27日本院審理中證述：「案發當時被告
      走進來，被告詢問我說之前監視器是否有將他竊盜的行為
      拍下來，我說『有，你還敢來』，之後被告走進櫃檯，我
      問他走進來做什麼，我發現他手上有東西，他叫我不要管
      。被告手持刀，放在腰帶位置，被告刀子朝我，問我櫃檯
      有沒有錢，我說沒有錢，被告一直要翻櫃子抽屜，我一直
      推他，我說你不要這樣，因之前被告有來店裡玩電玩，我
      認識他，一直推他，他一直叫我不要管，說若再管傷到我
      的話，他不負責。被告進入櫃檯後我記得他一直拿刀，所
      以我才會怕。被告對我說如果我再管，若傷到我他不負責
      ，邊說邊翻櫃子，就將錢拿走，被告翻櫃子時，我被他逼
      得退出櫃子的位置。他說傷害我不負責的話，我就開始很
      怕，櫃檯的位置很小，他擠向前翻櫃子，我只好退出來。
      我記得他一直都是拿著刀的。被告將刀子拿出來時，因為
      我第一次發生這種事，我不敢叫，我怕他刀子真的過來。
      當時櫃檯附近有1、2個人在後面玩檯子，不是接近櫃檯，
      且檯子的聲音很大。被告說傷到我不負責時，手上有拿著
      刀子。當時我一直看著被告的刀，被告的刀一直在腰際持
      握，我們是面對面。被告說傷到我不負責時，不是進去櫃
      檯就講，是中間推扯時講的，被告講完這句話後，有做伸
      手開抽屜的動作。被告做伸手開抽屜的動作時，我一直擋
      著，我只是一直注意他的刀不要傷到我而已。本院卷第11
      2頁上方照片，我有伸手拉被告，這時候被告在拉抽屜。
      …我不希望他拿錢所以拉他，我是輕輕撥開他。被告進入
      櫃檯到打開抽屜拿錢離開，這段期間被告伸手開抽屜的動
      作有2、3次，這2、3次我沒有去拉被告，我就站在他前面
      擋著。我剛剛說拉被告，是指最後被告進入櫃檯，我退到
      外面時，沒有辦法擋他，所以拉他。」等語（見本院卷第
      150頁至第156頁）。
    (2)佐以本院勘驗96年2月27日上午監視器錄影畫面，勘驗結
      果如下：「
      11時40分8秒：被告甲○○走向櫃檯。
      11時40分24秒：證人戊○○：你還敢來。
      11時40分25秒：被告甲○○：還敢來阿。
      11時40分26-30秒：被告甲○○左顧右盼。
      11時40分31-32秒：被告甲○○右手從腰間取出1支水果刀
      11時40分33秒：證人戊○○雙手阻止並關回抽屜：妳要幹
      11時40分37-44秒：證人戊○○將自己皮包拿在手上，兩人
      11時40分45秒：被告甲○○動手欲拉開抽屜。
      11時40分46-50秒：證人戊○○阻止：等一下啦，等一下
      11時40分51-57秒：被告甲○○講話但聽不清楚。
      11時40分57秒：證人戊○○：不是啦。
      11時40分58秒：被告甲○○伸右手欲拉抽屜。
      11時40分58秒-11時41分4秒：證人戊○○阻止：不是啦，
      11時41分7-18秒：被告甲○○伸右手欲拉抽屜，證人顏春
      11時41分18-27秒：被告甲○○拉開其中一抽屜並伸手拿
      於被告犯案過程中，有電動機檯轉動的聲音。」
      此有本院勘驗筆錄1份暨監視錄影翻拍照片69幀在卷可參
      （見本院卷第74頁至第75頁、第79頁至第114頁），顯示
      於96年2月27日11時40分31秒至同日11時41分18秒，被告
      持水果刀1支進入蕃薯藤遊藝場櫃檯內伸手欲拉開抽屜，
      期間戊○○站立在櫃檯抽屜前勸阻被告，並阻擋及推開被
      告，於同日11時41分19秒，被告進入櫃檯抽屜前，戊○○
      已退出櫃檯至被告後方，於同日11時41分22秒，被告拉開
      抽屜強取金錢時，戊○○在後方以右手拉被告上衣，嗣被
      告於同日11時41分27秒離開櫃檯，戊○○站立在櫃檯外。
      而於96年2月27日11時40分31秒至同日11時41分18秒，證
      人戊○○雖在被告持水果刀1支進入蕃薯藤遊藝場櫃檯內
      伸手欲拉開抽屜，有言語勸阻被告，並站立抽屜前阻擋及
      推開被告，惟於同日11時41分19秒，被告已將戊○○逼退
      離出櫃檯抽屜，復觀之當時尚有電動機檯轉動的聲音，顯
      示戊○○因該聲音阻隔而無法順利呼救，可知當時戊○○
      已因被告上開持刀舉動、言語威嚇，心生畏懼，至使其不
      能抗拒，而任由被告進入櫃檯抽屜前，拉開抽屜強取金錢
      。雖證人戊○○於同日11時41分22秒，有以手拉被告上衣
      之舉動，然被告仍不為所動強取金錢，足見該舉動輕微到
      被告無法查覺外力阻擋，故尚難認戊○○在被告持刀並出
      言威嚇情形下，有阻止被告強取金錢之抗拒能力。益證證
      人戊○○前述於96年2月27日11時40分許，被告至蕃薯藤
      遊藝場，持該水果刀在腰際間比向伊，進入櫃檯內伸手欲
      拉開抽屜，為伊勸阻，伊並站立在櫃檯抽屜前阻擋及推開
      被告，嗣被告對伊威嚇稱：「妳再擋住，等一下傷害到妳
      ，我不負責」等語，伊因此心生畏懼，至使伊不能抗拒，
      退出櫃檯抽屜前，任由被告強取櫃檯抽屜內之現金7,000
      元後逃逸乙節，係屬真實。
    (3)綜上所述，被告基於意圖為自己不法之所有，於96年2月2
      7日11時40分許，攜帶其所有足供兇器使用之水果刀1支，
      至宜蘭市○○街87號1樓「蕃薯藤遊藝場」，持該水果刀
      在腰際比向櫃檯人員戊○○，進入櫃檯內伸手欲拉開抽屜
      ，為站立在櫃檯抽屜前之戊○○勸阻及擋住，並推開被告
      ，詎被告竟對戊○○威嚇稱：「妳再擋住，等一下傷害到
      妳，我不負責。」等語，戊○○因而心生畏懼，退出櫃檯
      抽屜前，被告以上開強暴、脅迫之方法，至使戊○○不能
      抗拒，任由被告強取櫃檯抽屜內之現金7,000元之事實，
      事證明確。被告仍以前詞辯稱：被告之行為尚未使戊○○
      不能抗拒之程度等語，自不足採。
   3、爭點三：被告攜帶兇器強盜之行為，是否符合自首之要件
      ？
      證人戊○○於96年3月5日警詢中證述：「我因為當時聯絡
      不上電腦工程師調出錄影資料，而且也是過年期間，所以
      我想說待監視畫面調閱出來後再行報案，所以發生至今未
      向警察單位報案。」等語（見警蘭偵字第0962101021號卷
      第7頁）。佐以證人丙○○即宜蘭縣警察局宜蘭分局警員
      於96年9月27日本院審理中證述：「96年3月5日甲○○警
      詢筆錄是我製作的。被告竊盜案被移送到偵查隊時，我詢
      問被告除該竊盜案外，有無犯其他案件，被告表示另有犯
      竊盜案與強盜案，是同一地點，我就去問店家，店家表示
      有此事，但他們還沒報案，所以隔天我就將被告提訊出來
      訊問製作筆錄。在被告告訴我他有涉犯強盜案前，我不知
      道被告有涉該強盜案。96年3月4日查獲竊盜案後，被告主
      動告知我他於蕃薯藤游藝場有涉犯強盜案。」等語（見本
      院卷第148頁）。可證被告在偵查犯罪機關知悉其犯前述
      攜帶兇器強盜罪前，於96年3月4日即向宜蘭縣警察局宜蘭
      分局警員丙○○自首而接受裁判，符合自首之要件。
   4、從而，被告分別於上開時間、地點，以上開方式，為上開
      竊盜、踰越牆垣竊盜、攜帶兇器強盜之事實，事證明確，
      應依法論科。
二、論罪科刑之理由：
（一）本件被告強盜使用之水果刀1支，前端部分長8.5公分，為
      金屬材質；握柄部分長10公分，為木頭材質，業經本院勘
      驗明確，有勘驗筆錄1份在卷可參（見本院卷第63頁），
      該水果刀質地堅硬，屬客觀上對人身具有危險性之物，足
      以充當為兇器。故被告甲○○所為，犯罪事實一（一）部
      分，係犯刑法第320條第1項竊盜罪；犯罪事實一（二）部
      分，係犯刑法第321條第1項第2款踰越牆垣竊盜罪；犯罪
      事實一（三）部分，係犯刑法第330第1項之攜帶兇器強盜
      罪。
（二）被告接續踰越牆垣竊盜之行為，係基於同一竊盜犯意下之
      接續行為，僅侵害一個法益，只論以一罪。
（三）被告所犯上開三罪間，犯意各別，行為互殊，應予分論併
      罰。
（四）被告在偵查犯罪機關知悉其犯攜帶兇器強盜罪前，於95年
      3月4日，向宜蘭縣警察局宜蘭分局警員自首而接受裁判，
      就其所犯攜帶兇器強盜罪，依刑法第62條前段規定減輕其
      刑。
（五）審酌被告有竊盜、肅清煙毒條例、麻醉藥品管理條例、搶
      奪、懲治盜匪條例之犯罪前科，此有臺灣高等法院被告前
      案紀錄表1份在卷可參，且其甫於95年10月26日假釋出監
      ，猶未心生警惕，竟不思循正途賺取生活所需，反圖不勞
      而獲，竊取及強盜他人財物，造成被害人受有財產上之損
      害，並影響社會安寧秩序，及考量被告於犯罪後坦承部分
      犯行，態度尚稱良好等一切情狀，分別量處如主文所示之
      刑。惟查被告上開犯罪之時間，均係在96年4月24日以前
      ，所犯符合中華民國96年罪犯減刑條例第2條第1項第3款
      及同條例第6條所定之減刑要件，應各減其刑期二分之一
      ，故分別減為有期徒刑2月、4月、2年，並定其應執行之
      刑。
（六）扣案之鑰匙1支、垃圾袋1個、水果刀1支，均為被告所有
      ，分別供被告為犯罪事實一（一）、（二）、（三）所示
      竊盜及強盜行為使用之物，依刑法第38條第1項第2款規定
      ，宣告沒收。至於扣案之小刀2支，雖為被告所有，惟係
      供被告削除所竊得電纜線外皮使用之物，業經被告於本院
      審理中供述明確（見本院卷第159頁），非供被告為犯罪
      事實一（二）所示竊盜行為使用之物，爰不予宣告沒收，
      併此敘明。
三、適用之法律：
（一）程序法方面：刑事訴訟法第299條第1項前段。
（二）實體法方面：刑法第320條第1項、第321條第1項第2款、
      第330條第1項、第51條第5款、第62條前段、第38條第1項
      第2款，刑法施行法第1條之1，中華民國96年罪犯減刑條
      例第2條第1項第3款、第6條、第7條、第10條第1項。
本案經檢察官賴淑萍到庭執行職務。
中　　華　　民　　國　　96　　年　　10　　月　　11　　日
         刑事第四庭    審判長法  官 謝佩玲
                             法  官 辜漢忠
                             法  官 蘇錦秀
以上正本證明與原本無異。
如不服本判決應於收受本判決後10日內向本院提出上訴書狀，並
應敘述具體理由。若未敘述理由者，應於上訴期間屆滿後20日內
向本院補提理由書狀（均須按他造當事人之人數附繕本）。
                             書記官 葉瑩庭
中　　華　　民　　國　　96　　年　　10　　月　　12　　日
【附錄本案論罪科刑法條】
★刑法第320條第1項：
意圖為自己或第三人不法之所有，而竊取他人之動產者，為竊盜
罪，處5年以下有期徒刑、拘役或500元以下罰金。
★刑法第321條第1項：
犯竊盜罪而有左列情形之一者，處6月以上5年以下有期徒刑：
一、於夜間侵入住宅或有人居住之建築物、船艦，或隱匿其內而
    犯之者。
二、毀越門扇、牆垣或其他安全設備而犯之者。
三、攜帶兇器而犯之者。
四、結夥三人以上而犯之者。
五、乘火災、水災或其他災害之際而犯之者。
六、在車站或埠頭而犯之者。
★刑法第328條第1項：
意圖為自己或第三人不法之所有，以強暴、脅迫、藥劑、催眠術
或他法，至使不能抗拒，而取他人之物或使其交付者，為強盜罪
，處5年以上有期徒刑。
★刑法第330條第1項：
犯強盜罪而有第321條第1項各款情形之一者，處7年以上有期徒
刑。
